【裁判字號】    89,訴,117
【裁判日期】    890525
【裁判案由】    強盜
【裁判全文】
臺灣嘉義地方法院刑事判決                          八十九年度訴字第一一七號
    公  訴  人  臺灣嘉義地方法院檢察署檢察官
    被      告  乙○○
    指定辯護人  本院公設辯護人  丁○○
右列被告因強盜案件，經檢察官提起公訴（八十九年度偵字第一四五二號），本院判
決如左：
    主  文
乙○○攜帶凶器、毀越安全設備竊盜，因脫免逮捕而當場施強暴，處有期徒刑陸年。
扣案之螺絲起子、管板手、鑿子、鐵剪、手電筒各壹支及手套壹雙均沒收。
    事  實
一、乙○○意圖為自己不法之所有，先於八十九年二月十七日下午五時，在嘉北公路
    與麻太公路之十字路口附近之自助餐店，徒手竊得不詳姓名之人所有、未上鎖之
    腳踏車一輛，以之為作案工具，於同日下午五時四十分許，騎乘腳踏車、攜帶客
    觀上具有殺傷力，足供兇器使用之螺絲起子、管板手、鑿子、鐵剪以及手電筒，
    前往嘉義縣太保市○○路二○○號之丙○○住處附近，循丙○○住處相鄰空屋爬
    上丙○○屋頂上，以鐵剪剪斷該屋四樓之鐵窗，而後逾越該安全設備侵入屋內（
    侵入住宅部分未據告訴），至二樓房內竊得內含翠玉手鐲之皮包一只，旋為屋主
    丙○○之子發覺告訴丙○○後，丙○○高聲呼叫抓賊，乙○○即循原路線逃離該
    屋後，旋騎乘上開腳踏車逃跑，丙○○之小叔甲○○因聞抓賊之喊叫聲隨即追出
    ，並向路人借用機車追趕，而於太保市過溝里二八號前追及，乙○○又為脫免逮
    捕而與甲○○相互扭打而當場施強暴於甲○○，致甲○○受有右膝紅腫、右前臂
    擦傷等傷害（傷害部分未據告訴），嗣為旁人合力圍捕而送交警察局並扣得乙○○所有供犯罪所用之螺絲起子、管板手、鑿子、鐵剪各一支、手電筒一支及手套
    一雙。
二、案經嘉義縣警察局移送臺灣嘉義地方法院檢察署檢察官偵查起訴
    理  由
一、訊據被告對於至丙○○處竊盜之事實坦承不諱，惟矢口否認有何偷取腳踏車及為
    脫免逮捕而傷害甲○○之事實，辯稱：腳踏車是自己的，之前因其所有販售水果
    用之小貨車在現場附近，怕警員把小貨車查扣，始稱竊取腳踏車，又其僅要逃跑
    ，並無傷害甲○○。然查：
    （一）就被告竊取腳踏車之事實，業據被告於警、偵及本院調查時坦承不諱，並
          有腳踏車一部，扣案在卷可證。被告自承其係以販賣水果為生，並有小貨
          車一輛以為工具，則衡諸一般事理，腳踏車只供短程通行代步之用，經查
          本案被告並非居住於嘉義縣市，其既有小貨車可用，豈有可能騎乘腳踏車
          為販售水果代步之用。是被告所辯，顯屬卸責之詞，不足採信。
    （二）被告竊盜丙○○財物之事實，除業據被告於本院審理中自白外，核與被害
          人丙○○、甲○○指述相符，且有螺絲起子、管板手、鑿子、鐵剪各一支
          、手電筒一支及手套一雙扣案，此有扣押書一紙在卷可證，並有贓物認領
          保管單一紙、照片六張在卷可證，另其為脫免逮捕而施強暴於甲○○之事
          實，被告於偵查時坦承：「他（即甲○○）以機車撞倒腳踏車，他們壓住
          我，我們扭打在一起」，核與甲○○於警訊時證稱：「... 乙○○就還手
          反抗與我扭打在地上... 」相符，甲○○受傷且有臺灣省立朴子醫院所出
          具朴醫診字第八九一○二八號驗傷診斷書一紙在卷可佐，被告所辯，未施
          強暴云云，亦不足採。
    （三）另被害人丙○○於本院調查時雖稱於發覺被告時，被告曾施以脅迫，惟此
          部分事實為被告所否認，且被害人丙○○於警訊、偵查時皆未論及，尚難
          僅憑被害人之指述遽論被告有施脅迫於丙○○之事實。
    （四）又被告竊盜時間為下午五時四十分許，經本院向氣象局函查，當天之日落
          時間應為下午五時五十三分左右，且告訴人丙○○亦於本院證稱當時尚未
          天黑，雖被告於本院審理時稱當時已天黑，本院仍依上述證據認其著手侵
          入住宅時尚屬日間，附此敘明。綜上所述，本件事證明確，被告犯行堪以
          認定。
二、按刑法第三百二十一條第一項第二款所謂安全設備，係指依社會通常觀念足認為
    防盜之設備而言。另同法同項第三款之攜帶兇器竊盜罪，係以行為人攜帶兇器竊
    盜為其加重條件，此所謂兇器，其種類並無限制，凡客觀上足對人之生命、身體
    、安全構成威脅，具有危險性之兇器均屬之，且祇須行竊時攜帶此種具有危險性
    之兇器為已足，並不以攜帶之初有行兇之意圖為必要。丙○○住宅四樓之鐵窗，
    自係屬安全設備，另螺絲起子、管版手、鑿子、鐵剪為足以殺傷人生命、身體之
    器械，顯為具有危險性之兇器。又刑法第三百三十條加重強盜罪，不僅指刑法第
    三百二十八條第一項、第二項之強盜罪而言，即依同法第三百二十九條以強盜論
    者，亦包括之，如犯準強盜罪而有第三百二十一條第一項各款情形之一，即應依
    第三百三十條論處。最高法院八十二年度臺上字第五七七號判例可資參照
三、核被告竊取腳踏車部分係犯刑法第三百二十條第一項之竊盜罪，被告攜帶凶器、
    毀越安全設備竊取侵入丙○○住處竊取財物，而後為脫免逮捕而施強暴脅迫於甲○○係犯刑法第三百二十九條之準強盜罪，而其有刑法第三百二十一條第一項第
    二款及第三款之情形而應論以刑法第三百三十條之加重強盜罪。公訴人認被告係
    犯刑法第三百二十九條之準強盜罪，容有未恰，起訴法條應予變更。又被告竊取
    腳踏車不久即前往被害人家中，是被告竊車應為前往丙○○之處竊盜，而為代步
    工具，是上開二罪間，應有方法結果之牽連關係，應依較重之加重強盜罪論處。
    爰審酌被告素行、犯罪動機、造成危害犯後卸詞狡辯之犯後態度等情，量處如主
    文所示之刑。扣案之螺絲起子、管板手、鑿子、鐵剪各一支、手電筒一支及手套
    一雙乃係被告所有供犯罪所用之物，業據被告供陳在卷，應依刑法第三十八條第
    一項第二款宣告沒收。
據上論斷，應依刑事訴訟法第二百九十九條第一項前段、第三百條，刑法第三百二十
條、第三百二十一條第一項第二款、第三款、第三百二十九條、第三百三十條、第五
十五條後段、第三十八條第一項第二款，判決如主文。
本案經檢察官游悅晨到庭執行職務
中    華    民    國      八十九      年      五      月    二十五      日
                                      臺灣嘉義地方法院刑事第三庭
                                          審判長法  官    趙  文  淵
                                                法  官    陳  杰  正
                                                法  官    康  存  真
右正本證明與原本無異。
如不服本判決，應於判決送達後十日內向本院提出上訴狀( 應附繕本 )。
中    華    民    國      八十九      年      五      月    二十五      日
                                                書記官    胡  祥  生


司法院資訊處製作；財團法人民間司法改革基金會備份。
